【裁判字號】    98,抗,194
【裁判日期】    980826
【裁判案由】    拍賣抵押物
【裁判全文】
臺灣桃園地方法院民事裁定               98年度抗字第194號
抗  告  人  乙○○○
相  對  人  寶來證券股份有限公司
法定代理人  甲○○
上列當事人間拍賣抵押物事件，抗告人對於民國98年6 月30日本
院簡易庭司法事務官所為之98年度司拍字第948 號民事裁定提起
抗告，本院裁定如下：
   主  文
抗告駁回。
抗告程序費用新台幣壹仟元由抗告人負擔。
    理  由
一、按抵押權人，於債權已屆清償期，而未受清償者，得聲請法
    院，拍賣抵押物，就其賣得價金而受清償。民法第873 條定
    有明文，又抵押權人聲請拍賣抵押物之裁定，係屬非訟事件
    ，祗須其抵押權已依法登記，並依登記之清償期業已屆至而
    未受清償時，法院即應為准許拍賣抵押物之裁定，如對於此
    項法律關係有爭執者，應由有爭執之人提起訴訟，以求解決
    ，不得僅依抗告程序聲明其有爭執，並據為廢棄拍賣裁定之
    理由。
二、抗告意旨略以：相對人以抗告人於民國98年3 月30日以其所
    有如原裁定附表所示不動產（下稱系爭不動產），向相對人
    所負之債務為擔保，設定最高限額新台幣（下同）15,000,0
    00元之抵押權；茲因抗告人對相對人負債17,240,841元，已
    屆清償期而未為清償，乃聲請拍賣抵押物，原審因而裁定准
    予拍賣抵押物，惟實際向相對人借貸金錢使用者並非抗告人
    ，又相對人並未陳明其所稱之系爭債務清償期究為何？亦無
    提出系爭債務已屆清償期之證明，竟聲請原審裁定准予拍賣
    抵押物，於法自有未合。另相對人聲請拍賣之系爭不動產，
    係抗告人賴以維持生活所必需之財產，且抗告人之子葉時霖
    現在營服役，若將抗告人之財產予以拍賣，影響抗告人生活
    至鉅，依軍人及其家屬優待條例第10條規定，係不得對抗告
    人之財產為強制執行，原審遽裁定准予拍賣抵押物，諒非適
    當，爰提起本件抗告等語，並聲明：原裁定廢棄，相對人在
    原審之聲請應予駁回。
三、查本件相對人於原審主張：抗告人於98年3 月30日以原裁定
    附表所示不動產為向相對人所負債務之擔保，設定最高限額
    15,000,000元之抵押權，依法登記在案；茲抗告人對相對人
    負債17,240,841元，已屆清償期而未為清償，為此聲請准予
    拍賣抵押物，並提出抵押權設定契約書、他項權利證明書、
    債務清償協議書、土地登記謄本等為證，是原審據以准許相
    對人拍賣抵押物之聲請，即無不當。又本件相對人之聲請既
    符合民法第873 條、第881 條之17之規定，原審依法裁定予
    以准許，難認有何欠缺妥適之處。抗告意旨雖以：伊非系爭
    債務之借款人，且相對人並未舉證證明系爭債務已屆清償期
    而未為清償等情；惟依本件抵押權設定契約書內契約人欄所
    示，抗告人為系爭債務之「義務人兼債務人」，與第三人葉
    斯憲、葉斯應共負連帶清償責任，抗告人稱其非實際債務人
    ，已不可信；又第三人葉斯憲等人與相對人於98年4 月22日
    簽訂債務清償協議書，於第2 條中段關於債務清償期間及方
    式約定：「第一期應於98年4 月30日前匯入478,679 元」、
    第4 條第1 、2 項關於違約處理約定：「如有未遵守本協議
    書之規定時，未履行債務部份視為立即全部到期……。有前
    項違約情事時，甲方（即相對人）即得向法院聲請執行第3
    條本票（債務總金額含本金、違約金、利息及費用合計）並
    拍賣第3 條之抵押物。」，而債務人葉斯憲等人自始即未依
    約清償第一期債務，則相對人主張系爭債務視為全部到期，
    請求原審裁定准予拍賣系爭不動產，自屬於法有據。抗告人
    又陳稱其子現在營服役中，依軍人及其家屬優待條例第10條
    規定，系爭不動產不得強制執行云云，但有無軍人及其家屬
    優待條例第10條規定之適用，乃於強制執行程序中得否聲明
    異議之問題，與相對人依法聲請拍賣抵押物之應否許可無涉
    。（參見最高法院59年度台抗字第620 號判例意旨）原審裁
    定准予拍賣抵押物，因尚未進行強制執行程序，即非本件抗
    告程序可得審究；此外，抗告人其他所辯縱屬真實，亦係實
    體上法律關係之爭執，依首揭說明，抗告人應另行起訴以求
    解決，故抗告人請求廢棄原裁定，為無理由，應予駁回。
四、據上論結，本件抗告為無理由，依非訟事件法第21條第2 項
    、第24條第1 項、第46條，民事訴訟法第495 條之1 第1 項
    、第449 條第1 項、第78條，裁定如主文。
中    華    民    國    98    年    8     月    26    日
          民事第一庭  審判長  法  官  郭琇玲
                              法  官  林哲賢
                              法  官  潘進柳
以上正本係照原本作成。
本裁定除以適用法規顯有錯誤為理由，並經本院許可外，不得再
抗告。如提起再抗告，應於收受後10日內，向本院提出再抗告狀
，並繳納再抗告費新台幣1,000 元。
中    華    民    國    98    年    8     月    26    日
                              書記官  谷貞豫


司法院資訊處製作；財團法人民間司法改革基金會備份。
